【裁判字號】    89,小抗,2
【裁判日期】    890830
【裁判案由】    清償債務
【裁判全文】
臺灣新竹地方法院民事裁定                            八十九年度小抗字第二號
    抗  告  人    乙○○
    兼訴訟代理人  甲○○
    相  對  人    丙○○
    相  對  人    丁○○
    相  對  人    戊○○
右抗告人與相對人間請求清償債務事件，抗告人對於中華民國八十九年六月三十日本
院簡易庭八十九年度竹小字第二十八號所為之裁定提起抗告，本院裁定如左：
    主      文
抗告駁回。
抗告程序費用由抗告人負擔。
    理      由
一、本件抗告意旨略以：按「上訴有應繳而未繳裁判費或當事人訴訟能力或代理權有
    欠缺者，原第一審法院應定期間命其補正．．．」、「上訴有其他顯不合法之情
    形而可補正者，原第一審法應定期間命其補正．．．」民事訴訟法第四百四十二
    條第二項前段、同條第三項前段定有明文，而民事訴訟法第四百三十六條之二十
    五固有規定上訴狀內應記載上訴理由，惟同法第四百三十六條之三十二並無包括
    同法第四百三十六條之二十五上訴程序準用之規定，亦即抗告人於八十九年五月
    二十九日提起聲明上訴狀後，原審未裁定命抗告人繳納裁判費，亦未命抗告人補
    正上訴理由，逕予駁回上訴，於法顯難謂無違，爰依法提起本件抗告，請求將原
    裁定廢棄等語。
二、按對於小額程序之第一審裁判，得上訴或抗告於管轄之地方法院，其審判以合議
    行之。對於前項第一審裁判之上訴或抗告，非以其違背法令為理由，不得為之。
    民事訴訟法第四百三十六條之二十四定有明文。小額訴訟程序，當事人於第二審
    程序不得提出新攻擊防禦方法，此觀同法第四百三十六條之二十八自明。是在小
    額訴訟程序，對其訴訟程序之設計，無非欲使當事人就該小額訴訟事件能儘速定
    紛止爭，故規定以二審終結，且異於簡易訴訟程序之設計（簡易程序第一、二審
    均為事實審，例外以判決違背法令即適用法規顯有錯誤，始得飛躍上訴於最高法
    院，此有民事訴訟法第四百三十六條之一及同條之二規定足參），職是，小額訴
    訟程序之第一審為事實審，第二審則兼有法律審之性質，故小額訴訟程序於民事
    訴訟法第四百三十六條之三十二乃有規定準用通常訴訟程序第二審程序之規定（
    諸如同法第四百四十條上訴期間、第四百四十一條上訴狀之法定程式、第四百四
    十一條及四百四十二條上訴不合法之處理）及通常訴訟程序之第三審即法律審之
    規定（諸如第四百六十八條、第四百六十九條規定判決違背法令情形、第百七十
    一條上訴理由之表明提出及未合法提出之處理）。揆諸上開說明，對小額訴訟事
    件之第一審提起上訴，在上訴合法要件，如上訴之法定程式（即民事訴訟法第四
    百四十一條之規定上訴聲明之記載陳述）、上訴期間、上訴費之繳納等不合法要
    件，當即依前揭第四百三十六條之三十二規定準用通常訴訟程序第二審即同法第
    四百四十一條或第四百四十二條之規定，定期命補正，逾期未補正或不能補正者
    ，始以裁定駁回。至上訴理由之提出，觀諸民事訴訟法第四百三十六條之二十五
    之規定，已特別明定上訴狀應記載上訴理由，同時應具體載明判決違背法令、法
    規之內容及具體事實，因小額訴訟程序之第二審兼有法律審之性質，業如前述，
    是此部分自當依同法第四百三十六條之三十二準用同法第四百七十一條之規定，
    即上訴人所提上訴狀未表明上訴理由者，應於上訴後二十日內提出理由書，未提
    出者，毋庸命提出或補正，而由原審法院以裁定駁回之。
三、經查，原審判決係於八十九年五月十一日送達抗告人，抗告人於法定期間內即同
    年五月二十九日提起上訴，核其上訴狀內容並未提出上訴理由，亦未對原判決有
    如何違背法令之情事為具體之指摘，復未於提起上訴後二十日內補具上訴理由，
    有抗告人提出之聲明上訴狀乙份附卷可按，並據本院依職調閱本院八十九年度竹
    小字第二十八號民事卷宗，核閱無訛，是原審於抗告人向本院提起上訴逾二十日
    後，依民事訟訴法第四百三十六條之三十二準用同法第四百七十一條之規定，以
    抗告人未於上訴狀內就原判決有何違背法令之處為具體指摘，且未於提起上訴後
    二十日內補正，而裁定駁回其上訴，於法自無不合，抗告論旨指摘原裁定不當，
    求予廢棄，即乏所據，應予駁回。
四、依民事訴訟法第四百三十六條之三十二、第四百九十二條、第九十五條、第七十
    八條，裁定如主文。
中      華      民      國    八十九    年      八      月     三十     日
                                  臺灣新竹地方法院民事第一庭
~B審判長法官  陳國成
~B法      官  鄭政宗
~B法      官  王鳳儀
右為正本，係照原本作成。
~B法院書記官  彭連喜
中      華      民      國    八十九    年      八      月     三十一   日


司法院資訊處製作；財團法人民間司法改革基金會備份。
